【裁判字號】    90,訴,2695
【裁判日期】    901129
【裁判案由】    毒品危害防制條例
【裁判全文】
臺灣臺中地方法院刑事判決                          九十年度訴字第二六九五號
    公  訴  人  台灣台中地方法院檢察署檢察官
    被      告  甲○○
右列被告因違反毒品危害防制條例事件，茲經檢察官提起公訴（九十年度毒偵字第四
六三九號），本院判決如左：
    主  文
甲○○施用第一級毒品，累犯，處有期徒刑柒月。扣案海洛因粉末柒小包（合計淨重
壹拾貳點貳拾肆公克、包裝重貳點柒肆公克、純度百分之肆肆點貳參、純質淨重伍點
肆壹公克），沒收銷燬之。
其餘被訴連續施用第二級毒品部分，不受理。
    事  實
一、甲○○（前曾於民國八十六年間，因違反麻醉藥品管理條例及賭博案件，經本院
    分別判處有期徒刑三、二月，合併定應執行有期徒刑四月，於八十八年三月二十
    一日易科罰金執行完畢在案）前曾先後二次因施用毒品案件，經本院分別以八十
    八年度毒聲字第六二九三號、八十九年度毒聲字第四０三八號裁定送觀察、勒戒
    後，均認無繼續施用毒品之傾向，由台灣台中地方法院檢察署檢察官於八十八年
    十一月二日以八十八年度毒偵字第一六八八號、八十九年七月十九日以八十九年
    度毒偵字第四八二０號分別處分不起訴。惟甲○○自前觀察勒戒完畢出所後，復
    另行起意，再度基於施用第一級毒品海洛因之概括犯意，於九十年九月七日晚上
    七時許，在台南縣永康市○○○路二六六巷十八號十樓之三居住處所，以將海洛
    因粉末羼入煙絲內以吸食香煙方式，施用毒品海洛因一次，嗣於於九十年九月九
    日二十一時許，甲○○駕駛車牌號碼３Ｓ─９１０１號附載楊大全（檢察官另案
    偵辦），行經在台中市○○區○○路與崇德路口附近，經警欄檢查獲，並於該車
    車內扣得甲○○所有之海洛因粉末扣案海洛因粉末柒包（合計淨重壹拾貳點貳拾
    肆公克、包裝重貳點柒肆公克、純度肆肆點貳參％、純質淨重伍點肆壹公克）及
    （甲基）安非他命晶體三小包（業經本院九十年度易字第三五二號為沒收銷燬
    諭知），與楊大全所有之電子磅秤一個。嗣經臺灣台中地方法院檢察署檢察官於
    九十年九月十日以九十年度聲戒字第一一六四號，向本院聲請將被告送強制戒治
    ，現經本院以九十年度毒聲字第四五五四號裁定強制戒治中。
二、案經台中市警察局第五分局移送臺灣台中地方法院檢察署檢察官偵查起訴。
    理  由
一、右揭犯罪事實，迭據被告甲○○於本院審理中坦承不諱，且被告經查獲時所採取
    之尿液，經送請中山醫學大學附設醫院藥物濫用檢測中心檢驗結果，驗出有海洛
    因陽性反應，此有該中心九十年九月十日篩檢報告（見偵查卷宗第十七頁反面第
    行）與尿液採證真實姓名對照表影本各一紙在卷可資佐證，復有被告所有之海洛
    因粉末扣案可資佐證，且前揭扣案之白色粉末九小包，亦經法務部調查局檢驗出
    其中七小包係屬海洛因（合計淨重壹拾貳點貳拾肆公克、包裝重貳點柒肆公克、
    純度肆肆點貳參％、純質淨重伍點肆壹公克，另二小包非毒品成分），此有該調
    查局（九０）陸（一）00000000號鑑定通知書一份附卷可憑。按海洛因
    施用入人體後，水解還原成嗎啡，再循嗎啡之代謝方式排出體外，已據此有行政
    院衛生署藥物食品檢驗局 (73 )藥檢壹字第三Ｏ二二一號函說明綦詳，是以被告
    所施用之毒品應屬海洛因無訛。。再被告前經先後二次依本院裁定送觀察、勒戒
    ，嗣經觀察、勒戒後認無繼續施用毒品之傾向，由臺灣台中地方法院檢察署於八
    十八年十一月二日以八十八年度毒偵字第一六八八號、八十九年七月十九日以八
    十九年度毒偵字第四八二０號分別處分不起訴，另其再因本件施用毒品（三犯）
    犯行，經檢察官依毒品危害防制條例第二十條第三項，聲請裁定令入戒治處所施
    以強制戒治，現經本院以九十年度毒聲字第四五五四號裁定強制戒治中，亦有上
    開不起訴處分書及強制戒治裁定書在卷足憑，綜上事證，被告自白與事實相符，
    事證明確，其犯行洵堪認定，應依法論科。
二、按海洛因係毒品危害防制條例第二條第二項第一款所稱之第一級毒品，被告施用
    海洛因之行為，核其所為係犯毒品危害防制條例第十條第一項之施用第一級毒品
    罪。又被告持有海洛因後，進而施用，其持有之低度行為應被施用高度行為所吸
    收，不另論其持有第一級毒品罪。再被告於於八十六年間，因違反麻醉藥品管理
    條例及賭博案件，經本院分別判處有期徒刑三、二月，合併定應執行有期徒刑四
    月，於八十八年三月二十一日易科罰金執行完畢之事實，業經被告供明在卷，並
    有臺灣高等法院檢察署刑案紀錄簡復表、本院被告全國前案紀錄表各一件附卷可
    稽，其於執行完畢後五年以內再犯有期徒刑以上之本罪，應依累犯之規定，加重
    其刑。公訴意旨另以：被告自九十四年間初起至同年九月七日前止，亦基於施用
    毒品海洛因之概括犯意，連續在上址施用毒品海洛因，因認被告此部分亦涉犯有
    連續施用毒品犯行云云。按犯罪事實應依證據認定之，無證據不得推定其犯罪事
    實，刑事訴訟法第一百五十四條定有明文，又認定不利於被告之事實，須依積極
    證據，苟積極證據不足為不利於被告事實之認定時，即應為有利於被告之認定，
    更不必有何有利之証據（最高法院三十年度上字第八一六號判例參照）。經查，
    被告前開連續施用毒品海洛因之犯行，並無其他證據可供證明，且為被告於本院
    審理時所堅決否認，辯稱：僅有施用海洛因一次等語，徵之被告於偵審中均坦承
    連續施用安非他命，及施用海洛因，衡之常情，被告就九十四年間初起至同年九
    月七日前之間，是否連續施用海洛因乙事，既均應受刑事判刑，職故，甚少錙銖
    必較，而刑事被告依法不負自證無罪之義務，在別無積極證據之情形下，亦難違
    反刑事訴訟法第一百五十四條之規定，單純以被告持有海洛因粉未之狀態，即推
    定被告有連續施用，而轉令其提出有利於己之反證。此外，又無其他積極證據足
    資證明，故公訴人所指上開連續施用海洛因犯行，尚屬不能證明。惟公訴意旨認
    前開有罪施用毒品與此部分有裁判上一罪之連續犯關係，爰不另為無罪之諭知，
    附此敘明。爰審酌被告因吸用毒品海洛因觸法，經警查獲後仍不斷然戒絕，而隨
    即再犯，且經二次送觀察、勒戒後，仍繼續施用毒品而不知悔改，與其犯罪之動
    機、目的、手段、海洛因時間、所生危害係屬藥物自殘，尚未嚴重破壞社會秩序
    、侵害他人權益，及犯罪後坦承不諱態度良好等一切情狀，量處如主文所示之刑
    。
三、扣案海洛因粉末七包（合計淨重壹拾貳點貳拾肆公克、包裝重貳點柒肆公克、純
    度肆肆點貳參％、純質淨重伍點肆壹公克），係被告所有，業據被告陳明在卷，
    按上開扣案海洛因粉末，係屬毒品危害防制條例第二條第二款所稱之第一級毒品
    ，爰依同條例第十八條第一項前段規定沒收銷燬之。至被告非法施用第二級毒品
    甲基安非他命之犯行，業經檢察官移送併辦（九十年度毒偵字第四六三九號）本
    院九十年度易字第三０五二號審理，故扣案安非他命晶體部分，亦經該案已為沒
    收並銷燬之諭知。至扣案電子磅秤係同案被告楊大全所有，亦據被告及楊大全供
    明在卷，既非被告所有，又非違禁物，爰不另為沒收之宣告，附此敘明。
四、末按刑事訴訟法第三百零三條第二款規定已經提起公訴或自訴之案件，在同一法
    院重行起訴者，應為不受理之判決，係以已經提起公訴或自訴案件尚未經實体上
    判決確定者為限。此項一事不在理原則，關於實質上一罪或裁判上一罪，均有其
    適用。連續犯係裁判上一罪，其一部分犯罪事實曾經檢察官就同一事實先後起訴
    者，其效力當然及於全部，故檢察官復將其他部分重行起訴，亦應諭知不受理之
    判決（最高法院六十年台非字第一七三號判例參照）。經查：
  公訴人起訴另以被告甲○○自前開觀察勒戒完畢出所後，復另行起意，再度基於
    施用第二級毒品（甲基）安非他命之概括犯意，自九十年四月間某日起，至同九
    十年九月七日晚上七時許止，先後多次在其台南縣永康市○○○路二六六巷十八
    號十樓之三居住處等地，非法吸食（甲基）安非他命，於九十年九月九日二十一
    時許，甲○○駕駛車牌號碼３Ｓ─９１０１號附載楊大全（檢察官另案偵辦），
    行經在台中市○○區○○路與崇德路口附近，經警欄檢查獲，並於該車車內扣得
    甲○○所有（甲基）安非他命晶體三小包（各毛重六．二公克、一．０公克、０
    ．九公克），所涉違反毒品危害防制條例第十條第二項之施用連續施用第二級毒
    品罪嫌。
  按查本件犯行，業經檢察官前已移送併辦（九十年度毒偵字第四六三九號），並
    經本院於九十年十一月十三日以九十年度易字第三五二號判處有期徒刑五月（
    尚未確定），此臺灣台中地方法院檢察署九十年度毒偵字第四六三九號移送併辦
    函稿、本院九十年度易字第三五二號刑事判決書各一紙附卷可按。本件起訴被
    告施用第二級毒品，與該案已起訴部分（九十年度毒偵字第四六三九號），性質
    上係屬裁判上一罪關係，依審判不可分原則，該案判決之效力，應及於全部犯罪
    事實，揆諸前揭說明，此部分即應為不受理判決之諭知。
四、據上論斷，應依刑事訴訟法第二百九十九條第一項前段、第三百零三條第二款，
    毒品危害防制條例第十條第一項、第十八條第一項前段、第二十條第三項前段，
    刑法第十一條、第四十七條，判決如主文。
中      華      民      國    九十      年     十一     月    二十九    日
                                      臺灣臺中地方法院刑事第六庭
                                          法  官  楊  熾  光
右正本證明與原本無異。
如不服本判決，應於送達後十日內向本院提出上訴狀（須附繕本），上訴於台灣高等
法院台中分院。
                                          書記官  巫  偉  凱
中      華      民      國    九十      年     十一     月    二十九    日
附錄本案所犯法條全文
毒品危害防制條例第十條第二項
施用第二級毒品者，處三年以下有期徒刑。


司法院資訊處製作；財團法人民間司法改革基金會備份。
